【裁判字號】    91,訴,2515
【裁判日期】    920611
【裁判案由】    綜合所得稅
【裁判全文】
臺北高等行政法院判決                            九十一年度訴字第二五一五號
                              .
    原      告  甲○○
    被      告  財政部臺灣省北區國稅局
    代  表  人  林吉昌（局長）
    訴訟代理人  乙○○
右當事人間因綜合所得稅事件，原告不服財政部中華民國九十一年五月二十日台財訴
字第０九一００一四七六五號訴願決定，提起行政訴訟。本院判決如左：
    主  文
原告之訴駁回。
訴訟費用由原告負擔。
    事  實
壹、事實概要：
一、原告辦理民國（下同）八十五年度綜合所得稅結算申報後，經被告機關查核，而
    為以下之認定：
    Ａ、原告漏報其薪資所得八○九、二三九元。
    Ｂ、原告漏報其利息所得三七、七五五元。
    Ｃ、以上二筆金額合計八四六、九九四元（但被告機關在答辯狀中誤載為一、六
        ００、九九五元）。
  二、被告機關因此在上開事實基礎下，將以上之所得併入原告當年度之綜合所得總
      額中，而為以下之規制性決定：
    Ａ、本稅部分─應補繳本稅一○七、二四○元。
    Ｂ、罰鍰部分─課以二一、四○○元之罰鍰（按漏稅金額處以０．二倍之罰鍰，
        計至百元止）。
  三、原告對於上開核定中有關罰鍰部分不服，主張：「其於八十五年十二月二十九
      日由漢偉股份有限公司（現為漢威聯合股份有限公司，以下簡稱為「漢偉公司
      」）資遣後，由財務主管告知所領取之退職金為免稅所得，且該年底亦未收到
      薪資之扣繳憑單致漏報所得，懇請體諒原告已全數繳納應補稅額，而准予免罰
      」等語，申請復查。但復查結果未獲變更，提起訴願亦遭駁回，因而提起本件
      行政訴訟，且聲明不服範圍一併及於補徵本稅部分。
貳、兩造聲明：
  一、原告聲明：
      求為判決撤銷原處分（復查決定）及訴願決定。
  二、被告聲明：
      求為判決駁回原告之訴。
參、兩造之爭點：
  一、原告主張之理由：
    Ａ、原告於八十九年七月間首次接獲被告機關所屬中和稽徵所之公函（發文字號
        ：00000000），謂原告就八十五年度之綜合所得稅申報及繳納案，有漏報所
        得額一、六○○、九九五元之違章事實存在（遭被告機關指為漏報之所得金
        額分別是取自漢偉公司薪資所得一、五六三、二四○元及取自三家銀行之利
        息所得三七、七五五元），要求原告需檢具證明文件回覆，否則將依法補稅
        及處罰。
    Ｂ、原告曾以電話及傳真方式多次和本案之承辦被告機關所屬中和稽徵所之承辦
        公務員溝通說明，而告以：「原告承認，就取自上開三家銀行之利息所得三
        七、七五五元部分，的確有漏未申報之情事；但是被告機關所指、由漢偉公
        司支出原告之一、五六三，二四○元，則非薪津所得，而是免稅之退職金所
        得（實則退職金所得並非所得稅法第四條所指之免稅所得，僅享有部分免稅
        優惠而已，所得稅法第十四條第一項第九類參照），另外上開所得額之所以
        漏報，乃是因為原告在八十五年及八十六年間並未收到扣繳憑單所致，請求
        被告機關所屬中和稽徵所之承辦公務員查明」等情。但原告隨即於九十年二
        月間接獲被告機關之處分書（裁第00000000號），認定上開三家銀
        行利息所得三七、七五五元及薪資所得八○九、二三九元為漏報所得，應補
        漏稅額及罰鍰。
    Ｃ、原告乃再次請教被告機關所屬中和稽徵所之承辦公務員張雅玲，所獲之答覆
        為薪資所得一、五六三、二四○元已獲得漢威聯合公司（該公司自原告離開
        後已二度易主）的證明文件，計薪資所得八○九、二三九元及退職所得金額
        七五四、○○一元。並言被告機關已做出認定，權責已不在中和稽徵所，如
        有不服可先繳清漏稅額一○七、二四○元後，向被告機關訴願請求免罰鍰及
        重新認計薪資所得額。
    Ｄ、原告隨即於九十年四月到指定銀行繳清誤判的漏稅額一○七、二四○元後，
        數次向處分機關提出訴願。
    Ｅ、本案中原告主張原補稅處分違法，其法律上理由為：
      １、漢偉公司所提之證明文件不合理，導致國稅局誤判。該證明文件內載明之
          退職金所得七五四、○○一元，為原告當年月薪資的三個多月，任職期從
          八十一年十月十五日至八十五年二月底止（原告檢附勞工保險卡為證），
          而實際之退職金所得應為五個多月的月薪資，總計為一、二二○、五二八
          元。
      ２、因此，原告應稅之薪資所得額，應為一、二月薪資總額，計四八八、一六
          ○元（當時月薪資所得為二四四、○八○元）而非國稅局認定的八○九、
          二三九元。
          【註】：原告八十四年及八十五年每月薪資明細表：
                  ─────────┬──────────────────
                  月薪資總額$244,080│月薪存入原告戶頭時，各項應扣除之金額
                  ─────────┼──────────────────
                                    │業務車輛及油費補助(檢據報銷)$37,000
                  ─────────┼──────────────────
                                    │所得稅額15%(244,080*15%=$36,612)
                  ─────────┼──────────────────
                                    │健保費0.3%(244,080*0.3%=$732)
                  ─────────┼──────────────────
                                    │勞保費0.2%(244,080*0.2%=$488)
                  ─────────┼──────────────────
                                    │福利金0.5%(244,080*0.5%=$1220)
                  ─────────┼──────────────────
                                    │團體險0.036%(244,080*0.036%=$89)
                  ─────────┴──────────────────
                     每月存入銀行金額       $168,117
      ３、有關原告服務期間之每月薪資數額，爰檢具以下之證明文件為證：
        ａ、台北銀行存款簿所列原告八十四年及八十五年之薪資存入額，為每月一
            六八、一一七元。
        ｂ、原告月薪資二四四、○八○元之明細表（含業務車輛及油費補助額三七
            、○○○元）。
        ｃ、原告於同年二月接受飛利浦公司新職之契約書，載明月薪為二一○、○
            ○○元（公司提供車輛及油費補助）。
      ４、從以上各項書面證據可以證明原告新舊工作之報酬非常接近，原來漢威公
          司所稱二個月薪資八○九、二三九元，實在高得不成比例，有違事理。
      ５、稍後漢威聯合公司又改稱此金額含業績獎金，皆為新公司之會計人員不了
          解當年已經營不善的實情所作之推測。
      ６、總結以上各項事實足以判定原告於八十五年短報之（應稅）所得總額應僅
          有五二五、九一五元（既原漢偉公司一、二月之薪資總額四八八、一六○
          元加上三家銀行利息所得三七、七五五元），而非被告機關認定之一、六
          ００、九九五元。
    Ｇ、又有關罰鍰部分，除了漏稅額之認定有誤外，另外原告亦認為可以免罰，爰
        說明如下：
      １、漢偉公司一、二月薪資所得部分：
          該薪資總額已扣繳所得稅三十﹪，共計一四六、四四八元，離職時由會計
          人員告知已代扣該年所得稅，同時隔年報稅時，也未接到新公司所寄之扣
          繳憑單。
      ２、參家銀行利息所得部分：
          此三筆款項乃是原告之父於八十四年十月過世後，由原告繼承之銀行利息
          ，而銀行人員將扣繳憑單寄到當時無人居住的老家住址，原告並未接獲所
          寄之扣繳憑單，短報實為無心之過。
  二、被告主張之理由：
    Ａ、按「納稅義務人應於每年二月二十日起至三月底止，填具結算申報書，向該
        管稽徵機關，申報上一年度內構成綜合所得總額或營利事業收入總額之項目
        及數額，以及有關減免、扣除之事實，並應依其全年應納稅額減除暫繳稅額
        、尚未抵繳之扣繳稅額，計算其應納之結算稅額，於申報前自行繳納。．．
        ．」為所得稅法第七十一條第一項所明定。次「納稅義務人已依本法規定辦
        理結算申報，但對依本法規定應申報課稅之所得額有漏報或短報情事者，處
        以所漏稅額兩倍以下之罰鍰。」為所得稅法第一百十條第一項所明定。
    Ｂ、本案原告辦理八十五年度綜合所得稅結算申報時，漏報薪資、利息所得計一
        、六○○、九九五元（應為八四六、九九四元之誤），漏繳所得稅額一○七
        、二四○元，違反所得稅第七十一條第一項規定，案經被告機關所屬中和稽
        徵所查得，除補徵稅額一○七、二四○元外，並依所得稅法第一百十條第一
        項規定，裁處罰鍰二一、四○○元，揆諸前揭法條規定，並無不合。
    Ｃ、至原告主張懇請體諒實情，而准予免罰乙節，查按「人民違反法律上之義務
        ，而應受行政罰之行為，法律無特別規定時，雖以不出於故意為必要，仍須
        以過失為其責任條件，但應受行政罰之行為，僅須違反禁止規定或作為義務
        ，而不以發生損害或危險為其要件者，推定為有過失，於行為人不能舉證證
        明自己無過失時，即應受罰」為大法官會議第二七五號解釋在案，是本件原
        告雖主張因種種事故，致漏報所得，雖非故意惟難謂無過失，是原裁處罰鍰
        二一、四○○元仍應予維持。
    Ｄ、另原告主張當年度取自漢偉公司之薪資所得為一、五六三、二四○元（內含
        退職金七五四、○○一元），因退職金屬免稅所得，是該公司嗣後辦理薪資
        所得扣繳更正，將系爭薪資所得一、五六三、二四○元變更為八○九、二三
        九元（即1,563,240-754,001=809,239），有更正後之核定通知書附卷可稽
        ，被告機關是依其更正後之漏報所得資料據以裁罰，併予陳明。
    Ｅ、再查依舊制之行政法院六十二年判字第九十六號判例「．．申請復查，為提
        起訴願以前必先踐行之程序。若不經過復查而逕為行政爭訟，即非法之所許
        」，是本案原告復查時，僅對被告機關所作之北區國稅法裁第000000
        00號之處分書（罰鍰之處分）提出異議，並無對補徵稅額提出異議，有其
        復查申請書附卷可稽，是原告於行政訴訟時始主張對應補稅額不服，自與法
        未合。
    理  由
一、兩造爭執之要點：
  Ａ、本案原告自承：「其於八十五年間曾取得下述四筆所得，而於辦理八十五年個
      人綜合所得稅申報及繳納時，未將該四筆所得列入應稅之所得總額中，因此在
      客觀上發生漏稅結果」等情。
    １、取自漢偉公司之勞務報酬一、五六三、二四０元。
    ２、取自彰化商業銀行東台北分行之利息所得一、九七０元。
    ３、取自台北市銀行股份有限公司松江分公司之利息所得一、六００元。
    ４、取自台灣銀行霧分行之利息所得三四、一八五元。
  Ｂ、不過就上開第一筆取自漢偉公司之勞務報酬一、五六三、二四０元部分所得應
      否列為應稅所得，兩造則產生以下之爭執：
    １、就此兩造均同意在七五四、００一元之範圍內，上開金額為免稅之退職所得
        （實則此部分是否全部免稅，依法而言尚須調查原告之服務年資，所得稅法
        第十四條第一項第九類參照，不過基於爭點原則及不利益變更禁止原則，此
        部分既不在本院審理範圍中，本院亦不再深入調查）。
    ２、但就剩餘之八○九、二三九元部分：
      ａ、原告主張其中還有三二一、０七九元亦為退職所得，剩餘之四八八、一六
          ０元才是薪資所得。
      ｂ、被告機關則主張八○九、二三九元全部都是薪資所得。
  Ｃ、因此在本稅部分，兩造就原告當年度漏報之應稅所得﹙薪資及利息﹚總額，有
      以下之爭議：
    １、原告主張其金額為五二五、九一五元，因此要求撤銷補徵本稅之處分，重新
        計算其應補稅額。
    ２、被告主張其金額為八四六、九九四元，因此原補徵本稅之處分並無錯誤。
  Ｄ、而在漏稅裁罰部分：
    １、有關客觀上之漏報應稅所得金額之多寡，兩造之爭議已如上述。
    ２、又在上開爭議事實基礎下，原告復主張其對客觀漏報應稅所得額之結果，在
        主觀上並無過失可言。
二、本院之判斷：
  Ａ、補徵本稅部分：
    １、按稅捐處分之復查程序，規定於稅捐稽徵法第三十三條，就行政處分之爭訟
        程序而言，乃屬訴願法第一條第一項所稱「法律另有規定（不得立即發動訴
        願程序）」之情形。學理上稱之為「訴願先行程序」，給予稅捐稽徵機關先
        行自我審查原核課處分合法性之機會。因此未經復查程序之稅捐核課處分，
        即不可能進入訴願程序，事後也無法再針對原核課處分之合法性，提起行政
        訴訟，要求法院來審查。
    ２、本案原告於提起復查時，其復查申請書已載明：「主旨：．．．處分書要求
        補繳八十五年綜所稅額已完成，並請准予免罰」以及「．．五、敝人在不得
        已下，"應"盡國民之義務已全數補繳（附據）唯罰款部分，請參酌上述之事
        實及不白之冤納，准予免罰」等字樣，客觀上觀察，顯然只有對裁罰部分提
        起行政爭訟之意思存在。
    ３、就此原告雖主張：「其是被被告機關所屬中和稽徵所承辦本案之公務員誤導
        ，以為本稅部分必須先繳納，而為以上之文字記載，但其主觀上對此部分仍
        有提起行政爭訟之意思存在」云云，但查：
      ａ、「提起復查」乃是一種「在法律救濟程序中所為之意思表示」，此等「程
          序法上之意思表示」在性質上與「訴訟行為」相同，均會涉及程序安定性
          之問題，不能比照民法總則「意思表示」之相關規定，而可隨意撤銷、撤
          回（陳敏教授著之「行政法總論」中華民國八十八年十二月二版，第七一
          九頁以下參照）。
      ｂ、若人民主張因錯誤而未為程序法上之意思表示（如提起復查、訴願或行政
          訴訟等等），而在法定不變期間經過後又要求補為該等意思表示，甚至打
          算透過當事人真意之探求，重新認定其意思表示之內容。則行政之高權性
          作用（意指國家與人民間之地位不對等，因此國家可以單方、片面地來形
          成與人民間之法律關係，人民必須在法定期間內尋求行政救濟，一旦法定
          救濟期間已過，人民即不能再循通常之行政爭訟程序爭執國家單方決定之
          合法性，反觀私法上，由於人民與人民之地位對等，原則上只有在雙方形
          成合意後，才有可能形成彼此間之權利義務）與程序之安定性，難以確保
          。因此公法上之意思表示認定也須依客觀表現在外之表示內容定之，不能
          任由當事人任意主張其主觀上之真意，而動搖程序安定之要求。
      ｃ、又退一步言之，本件原告如果對本稅部分亦有提起復查之意思存在，則在
          復查決定作成後，復查決定書中已載明「僅裁罰核定為復查之範圍」之情
          況下，原告提起訴願時，亦應儘速表明「其對本稅處分亦有不服」，而要
          求被告機關補為復查決定。但其訴願書中卻載明：「主旨：不服貴局復查
          決定書北區國稅法字第九００五四八七五號裁定維持敝人乃需受罰21,400
          元（為20%所補稅107,240元）」以及「三、據此事實陳述，在此事件上敝
          人乃一受害人，為此付出高額之補稅，"已受不白之"，絕無決定書第三
          項所述『．．難謂無過失』之事。」等文字，亦看不出有對補稅處分爭執
          之意思存在。
    ４、至於原告若真係受有承辦公務員之詐騙或違法承諾而不為復查申請，此時並
        非不可考慮其他救濟管道（例如重開行政程序；或依國家賠償法之相關規定
        訴請賠償），甚至由依行政機關依職權自行作出新處分來撤銷原處分，但是
        基於法安定性之考量，全案已無法再循正常之行政救濟程序，訴由法院來直
        接撤銷原處分之可能。
    ５、是以本案之補稅處分應認已確定，依上開說明，原告此部分之起訴難認為合
        法，應予駁回。
  Ｂ、漏稅裁罰部分：
    １、兩造間有關「原告當年度漏報應稅所得金額」之認定：
      ａ、原告間之爭議主要集中在「原告八十五年間取自漢偉公司之一、五六三、
          二四○元勞務報酬中，其『應稅之薪資所得』與『免稅（嚴格言之，應是
          部分享有免稅優惠）之退職所得』之金額為多少，就此：
        I、原告認為薪資所得部分，僅有八十五年一、二月之二個月月薪，合計四
            八八、一六０元（每月二四四、０八０元）。其餘一、０七五、０八０
            元均為退職所得。
        II、被告機關認為薪資所得之金額為八○九、二三九元，剩餘之七五四、○
            ○一元則為退職所得。
      ｂ、上開爭點事實，其客觀證明責任之配置：
        I、按在所得稅爭議案件，有關稅基所得之證明責任，依行政訴訟法上之「
            客觀證明責任分配原則」（這裏不用「舉證責任」一語，是因為考慮到
            行政訴訟法要求法院有職調查之義務，但即使法院有職權調查之義務，
            在調查途徑已窮盡之情況下仍然有證明責任之客觀分配法則存在，以決
            定案件之勝負），應為以下之配置：
          (1)、有關所得加項之收入，屬於稅捐債權發生之要件事實，應由「稅捐稽
              徵機關」終極負擔「事證不明」之不利益（意即果經法院職權調查後
              ，納稅義務人是否有此筆加項收入存在，仍處於真不明之情況時，稅
              捐稽徵機關即不得將此筆收入計入納稅義務人之所得項內）。
          (2)、而有關所得減項之成本及費用，因屬稅捐債權減縮或消滅之要件事實
              ，則應由「納稅義務人」終極負擔「事證不明」之不利益。換言之，
              如果經法院職權查後，納稅義務人是否有此筆減項費用存在及其費用
              之多寡，仍處於真實不明之情況時，稅捐稽徵機關具有「決定是否接
              受此筆支出（或多少金額之支出），將之列為所得減項」之認定權限
              。當然此種權限之限制，還是會受到實證法之特別規定或「行政自我
              拘束原則」以及其他「一般法律原則」之拘束。
        II、本案中爭點事實之特徵則在於「原告承認有自漢偉公司取得一、五六三
            、二四○元」，但主張「其中之一、０七五、０八０元屬於享有免稅優
            惠之退職所得」，由於原則上有所得即應納入課稅所得範圍中，特定種
            類之所得因法律特別規定而免稅，乃是一種例外之變態，此等變態事實
            自應由主張此等變態事實之原告負擔客觀證明責任。
      ｃ、但本院在依職權調查各項證據資料以後，基於以下之理由，認為上開待證
          事實之真實性仍然不明，無法使本院獲致確切之心證，是以原告此部分之
          主張自難採信。
        I、首先必須指明，此等事實之證明，從搜集證據之有效途徑而言，原告比
            被告機關更容易搜集，因為畢竟稅捐稽徵機關面對是如此眾多之納稅義
            務人，只能相信漢偉公司開立之扣繳憑單。而原告與漢偉公司間之報酬
            約定，乃是其等間之私法關係，當事人自然最為清楚，也最容易搜集到
            相關事證。
        II、其次漢偉公司原先開立之扣繳憑單，其上所載明之給付金額一、五六三
            、二四０元，全數均為薪資所得（格式50）。
        III、事後因原告提出異議，被告機關所屬中和稽徵所早在原核階段，即以電
            向向漢偉公司查詢，漢偉公司因此於八十九年八月十八日以書面正式答
            覆被告機關稱：「上開一、五六三、二四０元中有七五四、００一元為
            退職所得」，原核即是依此資料為之。
        Ⅳ、等到訴願階段，被告機關為向訴願機關提出答辯理由，乃再次向漢偉公
            司查證，結果漢偉公司於九十一年五月四日傳真書面信函，告以上開一
            、五六三、二四０元全數均為薪資及獎金（意即其中沒有「退職所得」
            ），分別為：
            (1)原告八十五年一月份年終獎金二七九、四五０元。
            (2)原告八十五年一月份薪資二一五、五五０元。
            (3)原告八十五年二月份薪資二一五、五五０元。
            (4)原告八十五年二月份業績獎金八五二、六九０元。
            其結果更不利於原告，因此基於「不利益變更禁止原則」，而請求訴願
            機關仍依原復查決定之認定。
        Ⅴ、從以上之調查經過足知，原告與漢偉公司就上開一、五六三、二四０元
            現金給付之名目本身即有爭議，原告復稱：「現在的漢偉公司因經營者
            易手之故，職員已不知此事」等語，則上開金額給付當時，雙方（指原
            告與漢偉公司）對金額性質上之認知，事後已難再加查證。
        Ⅵ、就此原告雖在本院審理中提出以下之證據資料，用以證明其所言屬實：
          (1)、薪資所得四八八、一六０元之證明：
            、原告之存摺摘要，證明漢偉公司在八十四年十月至八十五年一月間
                ，每月均有一六八、一一七元存入其戶頭內。
            、而上開一六八、一一七元乃是按原告每月薪資總額二四四、０八０
                元，減除業務車輛及油費補助（須檢據核實報銷）三七、０００元
                及所得稅額百分之十五，三六、六一二元、健保費七三二元、勞保
                費四八八元、福利金一、二二０元、團體險八九元之餘額計算出來
                的。
          (2)、退職所得一、０七五、０八０元之證明：
            、提出漢偉公司管理規章，證明公司終止勞動契約時應給予之資遣費
                為，每服務一年者，給予一個月。未滿一年依比例計算，未滿一月
                者，以一個月計算。而原告在漢偉公司服務三年五個月，因此應領
                取三．四二個月之資遣費。
            、提出漢偉公司管理規章，證明公司在終止勞動契約前須預告員工，
                而服務三年者，須於三十日前預告，未予預告者，應發給預告期間
                之工資。原告在漢偉公司服務三年五個月，因此應領取三四．二日
                的工資，而發給資遣費每月是以二十二個工作天來計算，因此原告
                可領預告工資一．五六個月。
            、以上合計為四．九八個月或五個月，其金額為一、二二０、四００
                元或一、一一五、九一八元。
        Ⅶ、但查：
          (1)、有關原告主張之「薪資所得」數額部分：
            、原告所提之存摺摘要，載明漢偉公司曾於八十五年一月二十六日給
                付原告二六二、六八三元，其原因原告無法解釋。而且原告所提之
                摺摘要僅有八十四年九月二十九日至八十五年一月二十六日之記錄
                ，但原告卻於八十五年二月以後才離開漢偉公司，其前後存款資料
                均未提出，單憑此一片斷資料難以判定原告主張事實之真實性。
            、其次原告所言之扣款，並無晝面之證據資料證明其事，純屬原告片
                面之詞。且其中部分項目之給付與常情相違，例如業務車輛及油費
                補助，既然須檢據，又如何依定額給付之﹖
            、此外除非選擇了「薪資所得扣繳辦法」之規定外，不然扣繳標準為
                百分之十（各類所得扣繳率標準第二條第一款參照），而且「薪資
                所得扣繳辦法」所規定之扣繳金額是按全年預估稅額定之，與薪資
                之比例完全脫勾，而原告言其每月固定扣繳百分之十五，亦有違常
                理。
          (2)、有關原告主張之「退職所得」數額部分：
            、原告每月之薪資所得數額，依上所述已無法確定，何況是以每月薪
                資作為基數之退職所得。
            、又依原告提出漢偉公司管理規章，就預告工資部分並無未滿一年者
                ，按比例計算其應發之預告工資。
            、而資遣費基數原本是按月計算，原告所言每一日資遣費是以每月二
                十二日來計算，並無書面證據證明之。
            、何況以原告提出之標準來計算，其應領之退職所得應為一、二二０
                、四００元或一、一一五、九一八元，也非本件原告主張之一、０
                七五、０八０元。
            、此外上開漢偉公司之管理規章，原告是於本院言詞辯論期日方行提
                出，提出之時間太慢，雖然原告謂是「翻箱倒櫃」才找到云云，但
                是在法院第三者立場之認知上，當證據資料提出的越晚，其實質證
                明力也越會受到質疑。
        Ⅷ、總結以上之說明，本院認為原告此部分之事實主張，前後多所不符，又
            缺乏適切之證據資料與合理之經驗法則推論基礎，加上漢偉公司所能提
            供之資料不足（原告也自承無法再從漢偉公司獲致對其有利之事證），
            ，難以信為真實。
    ２、有關原告主張：「其對漏報所得之客觀結果，在主觀上並無過失」一節，基
        於以下之理由，難謂有據，爰說明如下：
      ａ、漏報薪資所得八○九、二三九元部分：
        I、按原告在八十五年間向漢偉公司領得之現金有一、五六三、二四○元之
            多，占其所得總額近四分之一以上，金額甚多，就算扣除退職所得，也
            還剩八０九、二三九元，如此龐大之金額漏未申報，縱令無故意存在，
            亦難謂無過失。
        II、就此原告雖辯稱：「是因為之薪資所得僅有四八八、一六０元，且已預
            扣百分之三十之稅款，其以為不用申報」云云，但查薪資所得之扣繳比
            例不可能高達百分之三十，且扣繳制度之精神本來就在「就源扣繳」，
            乃是採取依固定比例暫扣款之觀念，將來按累進稅率計算出全年度之稅
            額後再「多退少補」，因此除了極少數之例外（例如給付外國營利事業
            之薪資或佣金等，各類所得扣繳率標準第三條參照），不可能有扣繳後
            即不須再申報之情形，原告此部分辯解有違常情，難予採信。
      ｂ、漏報三筆利息所得共計三七、七五五元部分：
        I、此三筆利息所得，依原告所言，乃是繼承其父之銀行存款而產生者，又
            因為扣繳憑單寄至老家，所以其沒有收到，因此原告主張其無過失可言
            。
        II、惟查：
          (1)、原告自承其父是八十四年十月過世，而八十五年之所得是於八十六年
              二、三月間申報，中間相隔近一年三、四個月，原告應有充份之時間
              處理遺產事宜，故其所言不知有此利息一筆，縱令無故意存在，亦難
              謂無過失。
          (2)、至於原告主張未收到扣繳憑單一節，由於有所得即應申報，而所得既
              已實現，而在納稅義務人之支配範圍內，即不能以「未取得扣繳憑單
              據為免責」之理由，何況原告在辦理繼承手續時也可更改扣繳憑單寄
              送地點。因此原告漏未將此等三筆金額列入申報，同樣有「應注意並
              能注意而不注意」之過失存在。
    ３、是以被告機關本諸原告漏未申報所得而生逃漏所得稅之客觀結果，以原告主
        觀上有過失為由對其裁罰，自屬有據，裁量本身亦無裁量怠惰、裁量逾越或
        裁量濫用之違法情事，原告以上主張顯非可採，無從動搖原處分之合法性。
三、綜上所述，本件原補稅處分原告依法已不得提起行政爭訟，原告提起本件行政訴
    訟，其起訴不合法，原應以裁定駁回之，本院爰以程序上更為慎重之判決為之。
    而原課罰處分部分，依上所述，在實體上於法有據，訴願決定予以維持，亦無違
    誤，原告訴請撤銷自屬無據，應予駁回。
據上論結，本件原告之訴為無理由，爰依行政訴訟法第九十八條第三項前段，判決如
主文。
中      華      民      國    九十二    年      六      月     十一     日
                                  臺北高等行政法院  第五庭
                                            審判長  法  官  張瓊文
                                                    法  官  黃清光
                                                    法  官  帥嘉寶
右為正本係照原本作成。
如不服本判決，應於送達後二十日內，向本院提出上訴狀並表明上訴理由，如於本判
決宣示後送達前提起上訴者，應於判決送達後二十日內補提上訴理由書（須按他造人
數附繕本）。
中      華      民      國    九十二    年      六      月     十一     日
                                                    書記官  林麗美


司法院資訊處製作；財團法人民間司法改革基金會備份。
